【裁判字號】    97,聲,909
【裁判日期】    970801
【裁判案由】    停止執行
【裁判全文】
臺灣臺南地方法院民事裁定               97年度聲字第909號
聲  請  人  吳定剛即吳錦燦之.
相  對  人  甲○○
上列當事人間聲請停止執行事件，本院裁定如下：
    主  文
聲請人供擔保新臺幣伍拾貳萬伍仟陸佰拾元後，本院九十五
年度執字第五七三二九號強制執行事件對聲請人之強制執行程序
，於本院九十七年度訴字第一０二二號債務人異議之訴事件判決
確定或和解、撤回前應暫予停止。
    理  由
一、按有回復原狀之聲請，或提起再審或異議之訴，或對於和解
    為繼續審判之請求，或提起宣告調解無效之訴，撤銷調解之
    訴，或對於許可強制執行之裁定提起抗告時，法院因必要情
    形，或依聲請定相當並確實之擔保，得為停止強制執行之裁
    定，強制執行法第18條第 2項定有明文。次按強制執行法第
    18條第 2項規定，所謂必要情形，係由法院就回復原狀之聲
    請，或再審之訴，或異議之訴，在法律上是否顯無理由，以
    及如不停止執行，將來是否難於回復執行前之狀態等各情形
    予以斟酌，依職權自由裁量定之。依此規定，只須當事人提
    起異議之訴，在該異議之訴確定前，法院如認有必要，得依
    職權為停止執行之裁定；其在當事人願供擔保，聲請停止強
    制執行時，法院亦非不得依其聲請，定相當並確實之擔保，
    為停止強制執行之裁定。至該異議之訴實體上有無理由，則
    非法院於裁定停止強制執行時應予審酌之事項（最高法院93
    年度臺抗字第 723號裁定意旨參照）。再按債務人本於停止
    執行裁定所供之擔保，係以擔保債權人因債務人聲請停止強
    制執行不當可能遭受之損害得獲賠償為目的，故法院於裁定
    停止強制執行時，就擔保金額與債權人因停止強制執行不當
    可能遭受之損害間之關聯，自應斟酌該債權人因停止執行可
    能遭受之損害，以為衡量之標準，非以標的物之價值或債權
    額為依據。債權人因停止執行所受之損害，包括債權人未能
    即時受償或利用該標的物所受之損害額，或其因另供擔保強
    制執行所受之損害（最高法院86年度臺抗字第 442號、87年
    度臺抗字第529號、91年度臺抗字第429號及92年度臺抗字第
    480號裁定意旨參照）。
二、聲請意旨略以：聲請人即債務人已提起債務人異議之訴，請
    依強制執行法第18條第2項規定裁定准予停止鈞院95年度執
    字第57329號強制執行程序。又聲請人只有軍人上士收入，
    請准予免供擔保或酌減擔保金額等語。
三、經查：
  (一)本院95年度執字第57329號清償票款強制執行事件，聲請人
    主張該執行程序已扣押聲請人對第三人之薪資債權，且聲請
    人已對該執行程序提起債務人異議之訴等情，業據本院依職
    權調閱本院95年度執字第57329號清償票款強制執行事件卷
    宗及本院97年度訴字第1022號債務人異議之訴事件卷宗審核
    無誤，依前揭強制執行法第18條第2項規定，聲請人聲請供
    擔保後停止上開強制執行事件之強制執行程序，即有理由，
    應予准許。
  (二)又法院依強制執行法第18條第2項定擔保金額而准許停止強
    制執行之裁定者，該項擔保係備供債權人因停止執行所受損
    害之賠償，其數額應依標的物停止執行後，債權人未能即時
    受償或利用該標的物所受之損害額，或其因另供擔保強制執
    行所受之損害額定之。查相對人聲請強制執行所持之執行名
    義為臺灣高雄地方法院94年度執字第59824號債權憑證，其
    上所載聲請執行金額為「新臺幣（下同）2,000,000元，及
    自民國88年7月13日起至清償日止，按年息百分之6計算之利
    息，執行費用為16,000元」，而相對人於95年11月29日聲請
    強制執行時，請求執行金額為「本金2,000,000元，及自90
    年9月2日起至清償日止，按年息百分之6計算之利息，及執
    行費用」，有強制執行聲請狀、債權憑證附卷可參（本院95
    年度執字第57329號清償票款強制執行事件卷宗參照），而
    本院受理前述強制執行聲請後，曾於96年1月7日依法核發移
    轉命令，第三人亦曾於95年11月16日函覆臺灣臺北地方法院
    表示已將聲請人之薪津136,485元交由相對人收取，參酌聲
    請人於本件停止執行聲請狀中表示：聲請人已遭扣薪約2年
    ，相對人因此獲償約420,000元等情，故本院計算本件擔保
    金額時，自應以「本金2,000,000元，及自90年9月2日起至
    本件裁定作成之日（即97年8月1日）止，按年息百分之6計
    算之利息，暨執行費用16,000元」之總額扣除420,000元為
    計算基礎，始屬合理。至於聲請人主張其曾繼承其父即原債
    務人吳錦燦所有坐落高雄縣湖內鄉○○段1097地號、權利範
    圍4分之1、價值約750,000元之土地，並移轉登記予相對人
    ，用以抵償上述債務，故應扣除750,000元以計算實際債權
    額乙節，因前述抗辯內容應屬上揭債務人異議之訴所應審酌
    之實體事項，前述強制執行事件卷宗內並無相關資料足資佐
    證聲請人所述部分債務業經抵償之事實，且聲請人係聲請停
    止上開執行程序，本院審酌擔保金額時，仍應以上開執行程
    序停止後，相對人因不能繼續執行致未能獲償之數額（即債
    權憑證所載內容扣除依現有資料得認定業已清償之數額），
    作為計算基礎。
  (三)前述「本金2,000,000元，及自90年9月2日起至本件裁定作
    成之日（即97年8月1日）止，按年息百分之6計算之利息，
    暨執行費用16,000元」之總額扣除420,000元之結果，應為
    2,426,000元（自90年9月2日起至97年8月1日止，共經過6年
    11月，2,000,000元×6%×6年＝720,000元，2,000,000元×
    6%÷12×11＝110,000元，故利息部分為720,000＋110,000
    ＝830,000元，本金2,000,000元＋利息830,000元＋執行費
    用16,000元＝2,846,000元，2,846,000元－420,000元＝2,
    426,000元）。
  (四)本件聲請人提起債務人異議之訴之民事訴訟，其訴訟標的金
    額應為2,000,000元（聲請人雖於上揭債務人異議之訴起訴
    狀中表示訴訟標的金額為830,000元云云，然因前述強制執
    行聲請狀及債權憑證所載內容均係尚餘本金2,000,000元及
    法定遲延利息尚未償還，故訴訟標的金額仍應認定為2,000,
    000元），已逾民事訴訟法第466條第1項、第3項所定金額，
    故得上訴至第三審確定，則依據司法院頒布之各級法院辦案
    期限實施要點所定民事通常訴訟程序辦案期限第一審為1年4
    個月、第二審為2年、第三審為1年計算，上開債務人異議之
    訴事件審理期間為4年4個月，此亦為相對人遲延受償之期間
    ，此段期間所受相當於利息之損失，以依法定利率即週年利
    率百分之5計算較為客觀，且不受利率波動之影響，應屬妥
    適之標準。是以，本件如准予停止執行，相對人於上述期間
    將受有因遲延受償之利息損害，則依前揭標準計算結果，聲
    請人應提供之擔保金額以525,633元為適當【計算式：2,426
    ,000元×5%×（4＋4/12）年＝525,633元（小數點以下四捨
    五入）】。
  (五)至聲請人雖於書狀中陳稱其只有軍人上士收入，希望免供擔
    保或酌減擔保金額云云，然因債務人本於停止執行裁定所供
    之擔保，係以擔保債權人因債務人聲請停止強制執行不當可
    能遭受之損害得獲賠償為目的，本件並無得審酌聲請人之資
    力而酌減或免除供擔保金額之法令依據，聲請人上揭主張，
    無從採憑。爰酌定如上之供擔保金額，並裁定如主文所示。
四、依強制執行法第18條第2項，裁定如主文。
中    華    民    國    97    年    8     月    1     日
                  民事第三庭  法  官  張婷妮
以上正本證明與原本無異。
如對本裁定抗告，應於收受裁定正本送達後10日內向本院提出抗
告狀，並繳納抗告裁判費新臺幣1,000元整。
中    華    民    國    97    年    8     月    1     日
                              書記官  楊建新


司法院資訊處製作；財團法人民間司法改革基金會備份。
